臺灣臺南地方法院交通事件裁定　　　　 94年度交聲字第352號
移送機關　交通部公路總局嘉義區監理所臺南監理站
受處分人
即異議人　甲○○
上列受處分人因違反道路交通管理處罰條例案件，對於交通部公
路總局嘉義區監理所臺南監理站94年7月11日所為之裁決處分（
處分案號：嘉監南字第裁74-M00000000號）聲明異議，本院裁定
如下：
    主  文
原處分撤銷。
甲○○不罰。
    理  由
一、原處分意旨略以：受處分人即異議人甲○○於民國94年7月2
    日上午10點20分左右，駕駛車牌號碼2561-GJ號自用小客車
    ，行經最高速限時速70公里之省道台17線公路南下153公里
    處時，經執勤之臺南縣警察局佳里分局警員以雷射槍測速器
    ，測得該小客車之行車速度為時速102公里，已超過最高速
    限時速32公里，該執勤警員乃予以攔停並當場開單舉發。後
    來原處分機關即交通部公路總局嘉義區監理所臺南監理站經
    查證結果，亦認異議人之違規事實明確，而依照道路交通管
    理處罰條例第40條第1項及第63條第1項第1款等規定，裁處
    異議人罰鍰新台幣1千9百元，並記違規點數1點等語。
二、聲明異議意旨則略以：受處分人即異議人甲○○雖不否認有
    於94年7月2日上午10點20分左右，駕駛車牌號碼2561-GJ號
    自用小客車，行經最高速限時速70公里之省道台17線公路南
    下153公里處時，為臺南縣警察局佳里分局警員攔停之事實
    ，然異議人經常駕車往返該路段，熟知其速限規定，且該處
    亦為重點取締超速路段，故異議人行經該路段時，向來車速
    均維持在70至80公里左右，並無超速違規之情形。縱然案載
    違規當日確有超速之情形，亦應不至於達到該雷射槍測速器
    所顯示之時速102公里。而異議人經警攔停告知超速違規時
    ，執勤警員僅出示所測獲之數值，並無相片或其他標示汽車
    型式、車牌號碼、違規時間等相關資料以為佐證。又異議人
    雖當場向執勤警員否認車速高達時速102公里，並經警載明
    舉發單後簽收，顯見本件舉發過程實有可議之處，尚難令異
    議人信服。從而，異議人不服原處分，乃提出本件異議等語
    。
三、經查：
    （一）原處分意旨認為受處分人即異議人甲○○於94年7月2
          日上午10點20分左右，駕駛車牌號碼2561-GJ號自用
          小客車，行經最高速限時速70公里之省道台17線公路
          南下153公里處時，其行車速度為時速102公里，而有
          超過規定最高速限時速32公里之違規事實，無非係以
          臺南縣警察局南縣警交字第M00000000號舉發違反道
          路交通管理事件通知單上之相關記載為其主要論據。
          然而，證人即異議人之女友，且於本件案載違規時間
          坐在前開小客車駕駛座旁位置之徐雅芳，則於本院調
          查時到庭具結證稱：「當時我們是去布袋，十點半要
          回來，我們從台十七線要回來，當時我是坐在車內，
          坐在駕駛座旁邊的位置，在未被警員攔下來之前，我
          與異議人聊天，我也會看著異議人開車的速度，並看
          著時速表，我知道該路段限速是七十公里，因為我們
          常常經過這邊，所以對於該路段很清楚，在本件違規
          前，我們有看到本件違規車輛時速器確實只有七、八
          十公里，我們過了將軍後的路段，異議人的時速就維
          持在七、八十公里上、下，沒有超過一百公里，平日
          異議人在省道的時速，就約是七、八十公里，我在違
          規地點前五百公尺被測到地點之前，就看到異議人的
          時速就約為七、八十公里，並沒有突然加速到一百多
          ，所以我確定異議人不會有超過一百公里的情況，更
          不會像警員所測得的數值，我覺得應該沒有超過一百
          ，所以我也覺得那個測速器應該有問題，不太準確。
          」等語（詳見本院94年9月16日訊問筆錄），據此並
          參以證人徐雅芳現時雖係異議人之女友，然其到庭具
          結作證，係以刑事責任擔保其證言之真實性，且就其
          前述有關本件案載違規時間當時，異議人駕車之行進
          狀況、行車速度等細節之描述，均甚為詳細清楚等情
          以觀，足見證人徐雅芳之上開證述情節，經核應無不
          可採信之處，故異議人上開所辯：其於上述時、地，
          並無原處分意旨所稱之超速違規行為，應非無據，而
          尚可採信。
    （二）至於本件舉發警員即臺南縣警察局佳里分局警員劉淙
          彬，雖於本院調查時曾到庭證稱：「（法官問：本件
          是否你舉發的，情形如何？）是我舉發的，當天我是
          執行十點到十二點交通勤務，我與另一位同事在南下
          一五三公里處執勤，我們當天是用雷射測速槍，使用
          雷射測速槍時，我們會先目視判斷何車子車速最快，
          再加以測速，應該是雷射測速槍測速器，不是通知單
          上面所記載的雷達測速器，該測速槍我之前有測過二
          十幾次了，我們每星期有三次交整勤務，因為我們台
          十七線那裡有交整勤務，所以只要有出去我們就會使
          用該儀器，當天違規地點是速限七十公里，我們是八
          十公里以上才會再加攔查舉發，當時有幾台車過來，
          因為異議人所駕駛的車輛是第一輛，所以我就拿雷射
          測速槍測速，我有瞄準異議人的車輛，我在五百公尺
          前就測到了……」等語（詳見本院94年8月10日訊問
          筆錄），可知證人乙○○警員所提示予受處分人即異
          議人甲○○查看之雷射槍測速器之行車速度數值，確
          實為時速102公里無誤。然因以手持式雷射槍測速器
          進行測速結果是否正確，除了必須考量該雷射槍測速
          器之準確性外，尚須對於執勤警員之儀器操作嫻熟程
          度加以評估，而如前述，本件舉發警員乙○○業已自
          陳：其以上開雷射槍測速器進行測速操作，僅有二十
          餘次之經驗等情，則其操作該類測速科學儀器時，應
          非得以完全避免偶有失當或錯誤之情形發生。從而，
          本件執勤警員以雷射槍測速器測速之過程中，經核尚
          難全然排除相關操作上疏失之可能性。另如上述，證
          人徐雅芳則已就異議人在本件案載違規時、地之駕車
          行進狀況、行車速度及其確有注意異議人當時之行車
          速度均保持在時速七、八十公里等情節證述無誤，故
          本件經核尚難僅以執勤警員操作雷射槍測速器所測獲
          之可疑數值，即貿然認定異議人確有原處分意旨所稱
          之超速違規行為。
四、綜上所述，受處分人即異議人甲○○駕駛上開小客車，於前
    述時間，行經最高速限時速70公里之省道台17線公路南下15
    3公里處時，是否確有超速之違規行為，既然無從確認，則
    原處分機關即交通部公路總局嘉義區監理所臺南監理站，僅
    據上開舉發通知單上之記載內容，即貿然對於異議人加以裁
    罰，於法尚非適當。而本件異議人之異議內容，經核亦非無
    理，故應由本院裁定將原處分予以撤銷，並另為異議人不罰
    之諭知，以資適法。
五、據上論斷，應依道路交通案件處理辦法第20條前段，裁定如
    主文。
中　　華　　民　　國　　94　　年　　10　　月　 　3　　日
　　　　　　　　　交通法庭   法　官　陳志成
以上正本證明與原本無異。
如不服本裁定應於送達後5日內向本院提出抗告狀（應附繕本）
。
            　　　　　　　　 書記官　黃瓊蘭
中　　華　　民　　國　　94　　年　　10　　月　 　3　　日
